【裁判字號】    95,交聲,70
【裁判日期】    950630
【裁判案由】    違反道路交通管理處罰條例聲明異議
【裁判全文】
臺灣桃園地方法院交通事件裁定         95年度交聲字第70號
原處分機關  交通部公路總局新竹區監理所桃園監理站
異  議  人  甲○○
即受處分人
                      號
上列異議人即受處分人因違反道路交通管理處罰條例案件，對於
交通部公路總局新竹區監理所桃園監理站95年1 月16日所為桃監
裁罰字第裁52－DT0000000 號裁決書，聲明異議，本院裁定如下
：
    主  文
原處分撤銷，發回交通部公路總局新竹區監理所桃園監理站。
    理  由
一、原處分意旨略以：受處分人即異議人甲○○於民國（下同）
    94年5 月24日上午11時9 分許，將其所有車牌號碼V9-2068
    號自用小客車停放在桃園縣桃園市行政3 （1148格）道路收
    費停車處所後，未補繳停車費，為桃園縣政府警察局交通隊
    逕行舉發「在道路收費停車處所停車不依規定繳費」，並填
    掣桃警行交停字第DT0000000 號違規通知單移送原處分機關
    即交通部公路總局新竹區監理所桃園監理站（以下稱桃園監
    理站）處理，經原處分機關向舉發機關查證後，亦認前述違
    規事實明確，乃於95年1 月16日填掣桃監裁罰字第裁52-DT0
    000000號裁決書，依照修正施行前之道路交通管理處罰條例
    （下稱處罰條例）第56條第1 項第11款之規定，裁處異議人
    罰鍰新臺幣（下同）1200元等語。
二、本件異議意旨略以：異議人於94年5 月24日上午11時9 分許
    ，駕駛車牌號碼V9-2068 號自用小客車，停放於桃園市行政
    3 （1148格）之路邊停車處所，因異議人係領有殘障手冊之
    身心障礙人士，享有桃園縣身心障礙者停車優惠3 小時之權
    益，惟桃園縣交通局竟自行解釋只限於不同路段停車才可重
    新計算並優惠3 小時云云，惟桃園縣政府發給異議人之身心
    障礙停車卡上並無記載須限不同路段停車才可優惠之文字，
    是異議人認為只要不是停在同一個車位，均可每次起算3 小
    時的優惠等語。
三、經查：
  (一)本件異議人所有車牌號碼V9-2068 號自用小客車，於94年5
    月24日上午11時9 分許，停放於桃園市行政3 （1148格）之
    路邊停車處所，未依規定繳納停車費用之事實，為異議人所
    不爭執，且有原處分機關即交通部公路總局新竹區監理所桃
    園監理站95年1 月16日桃監裁罰字第裁52-DT0000000號裁決
    書附卷可稽。
  (二)按行政罰法第5 條規定「行為後法律或自治條例有變更者，
    適用行政機關最初裁處時之法律或自治條例。但裁處前之法
    律或自治條例有利於受處罰者，適用最有利於受處罰者之規
    定。」，即已明確揭示「從新從輕」原則；再行政罰法之「
    從新」，乃指違反行政法上義務之行為之後，如法律或自治
    條例有關處罰之規定有變更者，適用「行政機關最初裁處時
    」之法律或自治條例。道路交通管理處罰條例所定罰鍰、吊
    扣證照、記點之裁罰，本屬行政罰之性質（參照上開行政罰
    法第1 條、第2 條亦將罰鍰、吊扣證照、記點之處分均定為
    行政罰）。
  (三)查道路交通管理處罰條例第56條業經修正，並經總統於94年
    2 月5 日以華總一義字第09400017731 號令公布；並於94年
    7 月5 日經行政院院臺交字第0940029286號令發布自94年9
    月l 日施行，依修正施行後之交通管理處罰條例第56條第1
    項規定，已將該條項第11款所列之「在道路收費停車處所停
    車，不依規定繳費」之情形刪除，而於同條第2 項修正規定
    「汽車駕駛人在道路收費停車處所停車，未依規定繳費，主
    管機關應書面通知駕駛人於7 日內補繳，並收取必要之工本
    費用，逾期再不繳納，處300 元罰鍰」。將汽車駕駛人在道
    路收費停車處所停車，不依規定繳費，逕處600 元以上1,20
    0 元以下罰鍰，修正為汽車駕駛人在道路收費處所停車，未
    依規定繳費，主管機關應以書面通知駕駛人於7 日內補繳，
    並收取必要之工本費用，逾期再不繳納，始處300 元罰鍰。
    是修正前後之法律處罰規定顯有不同，係屬法律之變更。參
    照前揭行政罰法之從新從輕意旨，比較新舊法，認新法有利
    於異議人，自應適用修正後之新法，且於桃園監理站於95年
    1 月16日為最初裁處時，即有適用，故主管機關先以書面通
    知異議人於7 日內補繳停車費，逾期不繳時，始處以300 元
    之罰鍰。
  (四)從而，原處分未及審酌道路交通管理處罰條例第56條第1 項
    第11款已修正刪除，仍依修正前之規定，於裁罰之主文、理
    由及法條等項仍加以引用修正前之舊法，並以之為裁決處分
    之依據，其裁決處分自有未洽，異議人提出異議時雖未指摘
    及此，惟原處分既有可議，自應由本院將原處分撤銷，發回
    原處分機關另為妥適之處分。
四、據上論斷，應依道路交通案件處理辦法第20條前段，裁定如
    主文。
中    華    民    國    95    年    6    月    30    日
                  交通法庭    法  官  劉為丕
以上正本證明與原本無異。
如不服本裁定，應於送達後5 日內，向本院提出抗告狀。
                              書記官  顏美惠
中    華    民    國    95    年    7     月    10    日


司法院資訊處製作；財團法人民間司法改革基金會備份。
